【裁判字號】    96,訴,2881
【裁判日期】    970327
【裁判案由】    俸給
【裁判全文】
臺北高等行政法院判決
                                     96年度訴字第2881號
                              .
原      告  甲○○
被      告  銓敘部
代  表  人  乙○○部長）住同.
訴訟代理人  丁○○
            戊○○
            丙○○
上列當事人間因俸給事件，原告不服公務人員保障暨培訓委員會
中華民國96年7 月17日96公審決字第0482號復審決定，提起行政
訴訟。本院判決如下：
    主  文
原告之訴駁回。
訴訟費用由原告負擔。
    事  實
一、事實概要：緣原告現任財政部臺灣省中區國稅局薦任法制職
    系稅務員，應民國（下同）94年公務人員特種考試稅務人員
    考試三等考試財稅行政職系財稅法務科考試及格，曾於91年
    11月至12月、93年1 月至5 月擔任本院聘用法官助理、92年
    1 月至12月擔任臺中高等行政法院聘用法官助理、93年5 月
    至94年9 月擔任臺灣臺中地方法院（下稱臺中地院）聘用法
    官助理等職務。其於96年1 月5 日任現職，經被告以96年4
    月11日部銓一字第0962784828號函審定合格實授，採其92年
    1 月至12月計1 年年資提敘1 級，核敘薦任第六職等本俸三
    級415 俸點；至其93年1 月至5 月、5 月至12月係分屬本院
    及臺中地院不同機關聘用之年資，無法採計提敘俸級。原告
    不服，提起復審，遭復審駁回，原告仍不服，遂提起行政訴
    訟。
二、兩造聲明：
  (一)原告聲明：1.復審決定、原處分均撤銷。
              2.訴訟費用由被告負擔。
  (二)被告聲明：1.駁回原告之訴。
              2.訴訟費用由原告負擔。
三、兩造之爭點：
  (一)原告主張之理由：
    1.按公務人員俸給法第17條第3 項至第5 項規定及同法施行
      細則第16條所規定、公務人員曾任公務年資採計提敘俸級
      認定辦法第6 條及第7 條規定，是以，依公務人員任用法
      任用之人員，其曾任公務年資，如與現所銓敘審定之職等
      相當、性質相近並繳有服務成績優良之證明文件者，得按
      年核計加級至其所銓敘審定職等之本俸最高級為止；而服
      務成績優良年資之採認，凡需辦理年終（度）考績（成、
      核）者，係以年終考績（成、核）為認定標準。
    2.本件原告申請採計提敘俸級之系爭年資為原告於93年1 月
      至12月任鈞院及臺灣臺中地方法院法官助理之年資，經查
      ：
      (1)按「聘用法官助理在年度內服滿1 年者，於每年聘用年
        度終了前，由用人法院考核其工作績效，並依左列考核
        結果調整報酬：一、甲等：晉一階。．．．」為司法院
        所屬各級法院聘用法官助理遴選辦法第5 條所規定。又
        「法官助理在所屬法院度內服滿1 年或於每年1 月底前
        到職者，於聘用年度終了前，由用人法院考核其工作績
        效，並依左列考核結果調整報酬如下：（一）甲等：晉
        1 階。．．．」復為司法院所屬各級法院法官助理管理
        要點第8 點所明定。另「法官助理在所屬法院年度內服
        滿1 年或於每年1 月底前到職者，於聘用年度終了前，
        由用人法院參酌庭長（審判長）、當年度協助之法官及
        書記官長綜合書稿、工作績效、工作態度、操行及差勤
        狀況所作之初評，予以考核。．．．」、「法官助理由
        聘用法院考核其工作績效，並依下列考核結果調整報酬
        ：甲等：晉1 階。．．．」亦分別為各級法院法官助理
        遴聘訓練業務管理及考核要點第36點及第37點所明文。
      (2)查司法院為規範所屬各級法院聘用法官助理職務之工作
        內容、資格條件、支酬標準、年度考核等項目，曾分別
        訂定上開「司法院所屬各級法院聘用法官助理遴選辦法
        」、「司法院所屬各級法院法官助理管理要點」及「各
        級法院法官助理遴聘訓練業務管理及考核要點」，依上
        開辦法或要點規定可知，於司法院所屬法院年度內服務
        滿1 年者，則予以考核。
      (3)本件被告稱原告93年任鈞院及臺中地院之年資，係分屬
        不同聘用機關、不同年度之畸零月數，無法採計提敘俸
        級云云。查公務人員曾任公務年資採計提敘俸級認定辦
        法第6 條及第7 條明定，服務成績優良年資之採認，凡
        需辦理年終（度）考績（成、核）者，係以年終考績（
        成）或成績考核為準；是以，原告93年既於司法院所屬
        法院年度內服務滿1 年，並經臺中地院94年1 月3 日中
        院清人字第00一號考核通知書核定年終考核甲等83分，
        即已該當服務成績優良年資之要件，被告稱93年係不同
        年度之畸零月數云云，顯有誤會。
      (4)退步言，縱依被告見解認為無提敘辦法第7 條前段之適
        用云云，惟司法院所屬法院之預算均由司法院主管編列
        ，原告於93年度任職於司法院所屬法院，亦即於同一會
        計年度任職於司法院，尚非被告所稱不同會計年度。況
        原告93年度異動均係以司法院秘書長名義函送被告登記
        備查，益證非被告所稱不同聘用機關。
      (5)綜上所述，原告於93年度既經司法院所屬法院認定服務
        滿1 年予以年終考核，即該當提敘辦法第7 條前段要件
        ；又原告93年度任職於司法所屬法院，亦非被告所稱不
        同聘用機關之畸零月數。是以，被告否准採計93年年資
        提敘俸級，所為處分顯有違誤。
  (二)被告主張之理由：
    1.查公務人員俸給法第17條第1 項及第3 項規定，所稱「按
      年核計加級」，係以年終考績（成、核），或配合其進用
      方式，以曆年制、會計年度制為採計提敘俸級之基準，畸
      零月數均不予併計。原告所任薦任第六職等至第七職等法
      制職系稅務員，經被告採其92年1 月至12月計1 年年資提
      敘一級，核敘薦任第六職等本俸三級415 俸點，至其93年
      1 月至5 月、5 月至12月係分屬鈞院及臺中地院不同機關
      聘用之年資，無法採計提敘俸級，合於公務人員俸給法及
      公務人員曾任公務年資採計提敘俸級認定辦法第6 條及第
      7 條等規定，於法並無違誤。
    2.原告主張其93年1 月至5 月、5 月至12月所任鈞院及臺中
      地院年資，經臺中地院辦理93年年度考核核定甲等，應予
      採計提敘俸級一節：
      (1)查聘用人員聘用條例第2 條規定：「各機關應業務需要
        ，定期聘用人員，依本條例之規定；本條例未規定者，
        適用其他法律之規定。」；第3 條規定：「本條例所稱
        聘用人員，指各機關以契約定期聘用之專業或技術人員
        。其職稱、員額、期限及報酬，應詳列預算，並列冊送
        銓敘部登記備查。．．．」，及同條例施行細則第3 條
        第1 項規定：「本條例第3 條．．．所稱列冊送銓敘部
        ，應將聘用人員之職務、姓名、年齡、籍貫、擔任事項
        、約聘期限及報酬；．．．於到職後1 個月內，送銓敘
        部登記備查。」。復查被告78年9 月18日七八台華甄二
        字第300618號函釋略以：「．．．以聘用人員，無聘用
        資格審查之規定，從而亦不核敘其級俸，故不適用考績
        法辦理考績，而於其約聘工作期間，仍可以考核方式觀
        察其工作績效，以作續聘或解聘之準據。是以，此類人
        員，既不能辦理年終考績，自亦無從發給考核獎金。準
        此，行政機關以契約定期聘用人員，無從適用考績法之
        規定辦理年終考績。」準此，聘用人員係由各機關應業
        務需要，以契約定期聘用人員，不適用公務人員考績法
        辦理考績，惟聘用機關基於人事管理需要，仍得就其工
        作績效予以考核。是以，公務人員曾任聘用年資，其服
        務成績優良之認定，係依提敘認定辦法第6 條第9 款及
        第7 條等規定，依原服務機關出具之服務成績優良證明
        書認定，並配合其進用方式，以會計年度制為採計基準
        ，畸零月數則不予採計，與聘用機關是否予以辦理年度
        考核無涉。
      (2)原告於93年1 月至5 月任鈞院聘用法官助理、93年5 月
        至12月任臺中地院聘用法官助理等職務，其聘用及解聘
        案前經司法院秘書長分別函送被告，並經被告以93 年3
        月5 日部管四字第0932341916號、93年6 月2 日部管四
        字第0932378450號及93年6 月2 日部管四字第09323784
        98號等函登記備查均在案。爰以其上開2 段年資係分屬
        不同聘用機關之畸零月數，依前開提敘認定辦法第7 條
        規定，無法採計提敘俸級，原告之主張係對法令之誤解
        。
    3.綜上所述，復審決定及原處分於法並無不合，請駁回原告
      之訴。
    理  由
一、按公務人員俸給法第17條：「（第1 項）公務人員曾任下列
    年資，如與現任職務職等相當、性質相近且服務成績優良者
    ，得按年核計加級至其所銓敘審定職等之本俸最高級；如尚
    有積餘年資，且其年終（度）考績（成、核）合於或比照合
    於公務人員考績法晉敘俸級之規定，得按年核計加級至其所
    銓敘審定職等之年功俸最高級為止：一、經銓敘部銓敘審定
    有案之年資。二、公營事業機構具公務員身分之年資。三、
    依法令任官有案之軍職年資。四、公立學校之教育人員年資
    。五、公立訓練機構職業訓練師年資。．．（第3 項）公務
    人員曾任前2 項以外之公務年資，如與現任職務職等相當、
    性質相近且服務成績優良者，得按年核計加級至其所銓敘審
    定職等之本俸最高級為止。．．．」。次按公務人員俸給法
    施行細則第16條：「本法第17條第3 項所稱前2 項以外之公
    務年資，指曾任下列各款之年資：一、在政府機關（構）、
    公立學校依聘用人員聘用條例、行政院暨所屬機關約僱人員
    僱用辦法或比照上開法規自行訂定並報經上級機關核准之單
    行規章聘（僱）用之年資。．．．。」。再按公務人員曾任
    公務年資採計提敘俸級認定辦法第7 條規定：「前條各款年
    資之採認，凡需辦理年終（度）考績（成、核）者，均以年
    終考績（成）或成績考核為準。．．．公立專科以上學校教
    師、社會教育機構專業人員、學術研究機構研究人員及其他
    人員配合其進用方式，均以曆年制、學年制或會計年度制為
    採計基準。畸零月數均不予併計。」。
二、本件事實概要已如前述，有相關卷證可稽，堪予認定。原告
    不服，循序提起行政訴訟，主張：原告既經核定93年年終考
    核甲等83分，即已該當公務人員曾任公務年資採計提敘俸級
    認定辦法第6 條及第7 條所規定服務成績優良之要件；又曾
    任公務年資與現所銓敘審定之職等相當、性質相近並有服務
    成績優良之證明文件，是以，被告否准採計93年年資提敘俸
    級，所為處分顯有違誤云云。
三、經查：
  (一)按公務人員曾任職務職等相當、性質相近、服務成績優良年
    資提敘俸級之認定，概依公務人員曾任公務年資採計提敘俸
    級認定辦法辦理，此分別規定於公務人員俸給法第17條第1
    項、第3 項及同法施行細則第16條規定。次依前揭公務人員
    曾任公務年資採計提敘俸級認定辦法第7 條規定，公務人員
    俸給法第17條第1 項及第3 項所稱「按年核計加級」，係以
    年終考績（成、核），或配合其進用方式，以曆年制、會計
    年度制為採計提敘俸級之基準，畸零月數均不予併計。
  (二)查原告系爭年資固有本院95年4 月19日北高行人證字第0950
    000370號及臺中地院95年3 月21日服證人字第006 號服務證
    明書等影本附卷可稽。茲依上開服務證明書所載原告實際任
    職狀況為91年11月15日至93年5 月17日任本院聘用法官助理
    ，93年5 月17日至94年9 月4 日任臺中地院聘用法官助理，
    其93年任職年資係分由不同聘用機關聘用，且各別聘用期間
    均未達1 年，係屬未達1 年之畸零月數，核未符前揭按年核
    計加級之規定，無法予以採計提敘俸級。
  (三)至於原告主張其93年度已經臺中地院年終考核其為甲等83分
    ，又當年度全年均在司法院所屬之法院擔任法官助理一職，
    即已該當服務成績優良年資之要件云云。按已於93年9 月24
    日廢止之「司法院所屬各級法院法官助理遴聘作業要點」第
    2 點規定「各級法院招考及遴選作業權責如下：（一）最高
    法院、最高行政法院、台北、台中、高雄高等行政法院由各
    該院自行辦理，（二）臺灣高等法院及其分院應就其訴訟轄
    區統籌辦理。…」；另93年9 月14日訂定實施之「各級法院
    法官助理遴聘訓練業務管理及考核要點」第1 點及第2 點分
    別規定：「一、各級法院法官助理之遴聘、訓練、業務、管
    理及考核事項，除司法院另有規定外，依本要點規定辦理，
    各級法院亦得自行訂定補充規定規範之。」、「二、法官助
    理為各法院聘用人員，由各法院統籌運用，協助法官處理事
    務。」，準此，原告於93年間先後分別擔任本院及台中地院
    之法官助理一職，依當時之遴聘規定係分別由本院及台灣高
    等法院所遴聘，而非受司法院聘用，是依公務人員俸給法施
    行細則第16條規定，其當年度之年資分屬本院及台中地院，
    雖台中地院予以93年度之年終考核，惟此考核之結果並不能
    使原屬本院之年資變異其性質為台中地院之年資，自無法予
    以採計。原告主張其93年度於司法院所屬法院任職及93年度
    台中地院予以年終考核云云，未符公務人員俸給法施行細則
    第16條或公務人員曾任公務年資採計提敘俸級認定辦法第7
    條規定，難以成立。
四、綜上所述，本件被告以原告系爭年資無法採計提敘俸級乃以
    96年4 月11日部銓一字第0962784828B 號函，否准原告採計
    系爭年資提敘俸級之申請，並無不合。復審決定予以維持，
    亦無不當。原告訴請撤銷原處分與復審決定，為無理由，應
    予駁回。
據上論結，本件原告之訴為無理由，爰依行政訴訟法第98條第1
項前段，判決如主文。
中    華    民    國    97    年    3     月   27     日
                       臺北高等行政法院第四庭
                               審判長法  官  陳  國  成
                                     法  官  陳  秀  
                                     法  官  李  玉  卿
上為正本係照原本作成。
如不服本判決，應於送達後20日內，向本院提出上訴狀並表明上
訴理由，如於本判決宣示後送達前提起上訴者，應於判決送達後
20日內補提上訴理由書（須按他造人數附繕本）。
中    華    民    國    97    年    3     月   27     日
                                     書記官  楊  怡  芳


司法院資訊處製作；財團法人民間司法改革基金會備份。
